臺灣高等法院民事裁定
110年度家抗字第54號
抗  告  人  林燦良  
相  對  人  林秀錦  
            林麗娟  
            林欣穎  
            林燕燕  
上列當事人間確認繼承權不存在等事件，抗告人對於中華民國11
0年4月23日臺灣臺北地方法院108年度重家繼訴字第45號所為裁
定關於核定反訴訴訟標的價額部分，提起抗告，本院裁定如下：
    主  文
原裁定關於核定反訴訴訟標的價額部分廢棄。
上開廢棄部分，反訴訴訟標的價額核定為新臺幣伍仟貳佰陸拾壹
萬捌仟柒佰肆拾壹元。
抗告訴訟費用由相對人負擔。
    理  由
一、本件抗告意旨略以：伊於民國(下同)107年10月19日對相對
    人提起反訴，請求⑴確認相對人就附表一編號1至7所示不動
    產(下稱系爭不動產），及附表一編號8至9所示存款(下稱系
    爭存款，與系爭不動產合稱系爭遺產)之繼承法律關係不存
    在；⑵確認系爭不動產為伊所有；⑶相對人應各給付伊新臺幣
    (下同)15萬4596元本息(下合稱反訴聲明，分稱反訴聲明⑴、
    ⑵、⑶)。原裁定核定反訴之訴訟標的價額如附表二「原裁定
    核定訴訟標的價額(新臺幣：元 )」欄所示。惟反訴與本訴
    訴訟標的同一，伊無庸繳納反訴訴訟費用。又伊就反訴聲明
    ⑴、⑵所受利益相同，應按其中價額最高者定之，原裁定合併
    計算該部分之反訴訴訟標的價額，顯有未當。另伊就系爭遺
    產之應繼分為1/5，伊提起反訴所受利益為4/5，原裁定未按
    4/5核定系爭遺產之訴訟標的價額，於法不合。爰就原裁定
    核定反訴訴訟標的價額部分提起抗告，求為廢棄等語。
二、按當事人不得就已起訴之事件，於訴訟繫屬中，更行起訴。
    民事訴訟法第253條定有明文。所謂就同一事件更行起訴，
    不僅指後訴係就同一訴訟標的求為與前訴內容相同之判決而
    言，即後訴係就同一訴訟標的，求為與前訴內容可以代用之
    判決，亦屬包含在內(最高法院46年度台抗字第136號判決意
    旨參照)。次按以一訴主張數項標的者，其訴訟標的之價額
    合併計算之；但所主張之數項標的互相競合或應為選擇者，
    其訴訟標的價額，應依其中價額最高者定之，民事訴訟法第
    77條之2第1項亦定有明文。
三、經查：
  ㈠抗告人雖主張反訴與本訴之訴訟標的相同，其無庸繳納反訴
    裁判費云云。惟查，相對人以案外人廖金花死亡遺有附表一
    編號1所示房地(下稱系爭房地)，兩造為廖金花之繼承人，
    應有部分均為1/5，抗告人卻以無權占用系爭房地為由，於1
    07年1月10日依民法第823條第1項、第824條第1項至第4項規
    定，訴請⑴分割系爭房地；並依第179條、第184條第1項前段
    規定，請求⑵抗告人給付其等各15萬4596元本息，及自106年
    1月1日起至自行遷出系爭房地止，各按系爭房地合併申報總
    價年息10%，及其等應有部分比例計算之租金本息(下合稱本
    訴聲明)等情，有起訴狀足憑（見原法院107北司調60號卷第
    1至6頁)。堪認本訴之訴訟標的為相對人之共有物分割請求
    權、不當得利返還請求權及侵權行為損害賠償請求權。而反
    訴聲明之訴訟標的為相對人之繼承法律關係、抗告人之所有
    權及抗告人對相對人之請求權。兩者訴訟標的、應受判決事
    項之聲明不同，且無法代用，並非同一事件，抗告人提起本
    件反訴，自應依法繳納裁判費。則抗告人上開主張，顯屬無
    據。
  ㈡抗告人主張兩造就系爭遺產之應繼分均為1/5，其反訴聲明⑴
    請求確認相對人就系爭遺產之繼承法律關係不存在，所受利
    益為系爭遺產全部價值之4/5，而系爭遺產之全部價值如附
    表一所示，則反訴聲明⑴之訴訟標的價額按系爭遺產全部價
    值之4/5核定，應為4160萬0324元(計算式詳附表三「反訴聲
    明⑴訴訟標的價額」欄)。抗告人反訴聲明⑵請求確認系爭不
    動產為其所有，所受利益為系爭不動產價值之全部，應核定
    為5200萬0164元（計算式詳附表三「反訴聲明⑵訴訟標的價
    額」欄)。抗告人反訴聲明⑴關於請求確認相對人對系爭不動
    產之繼承法律關係不存在，與反訴聲明⑵請求確認系爭不動
    產為其所有，訴訟標的物雖不相同，惟自經濟上觀之，兩者
    之訴訟目的一致，訴訟標的價額應以價額最高之反訴聲明⑵
    定之。依上說明，反訴聲明⑴、⑵之訴訟標的價額應核定為52
    00萬0357元(計算式：52,000,164＋70＋123＝52,000,357)。抗
    告人反訴聲明⑶請求相對人各給付15萬4596元，總計61萬838
    4元(計算式：154,596×4＝618,384)，非屬附帶請求(見原法
    院卷第124頁)，應併徵裁判費，則本件反訴之訴訟標的價額
    應核定為5261萬8741元（計算式：52,000,357＋618,384＝52,
    618,741)。
四、綜上所述，抗告人所提反訴之訴訟標的價額應核定為5261萬
    8741元，原裁定核定如附表二「原裁定核定訴訟標的價額(
    新臺幣：元 )」欄所示，即有未合。抗告意旨指摘原裁定關
    於核定訴訟標的價額部分不當，聲明廢棄，為有理由，爰由
    本院廢棄另核定如主文第2項所示。又原裁定關於核定反訴
    訴訟標的價額部分既經廢棄，則據以命繳納裁判費部分即失
    所附麗，應俟本件反訴訴訟標的價額核定確定後，由原法院
    另為適當之處理，附此敘明。
五、據上論結，本件抗告為有理由，爰裁定如主文。

中　　華　　民　　國　　110 　年　　11　　月　　8 　　日
                  家事法庭    
                      審判長法  官  黃嘉烈
                            法  官  高明德
                            法  官  何君豪
正本係照原本作成。
本裁定除以適用法規顯有錯誤為理由外，不得再抗告。如提起再
抗告，應於收受送達後10日內委任律師為代理人向本院提出再抗
告狀。並繳納再抗告費新臺幣１千元。
中　　華　　民　　國　　110 　年　　11　　月　　9 　　日

  　　　　　　　　　　　　　書記官  陳奕伃
附表一：
編號 種類 項目   價值 1 土地 臺北市○○區0○段000地號 426  平方公尺 權利範圍 1/12  2223萬7,920元 依內政部不動產實價登錄查詢服務網查詢107年1月至108年9月間，編號1之4樓房地鄰近區段交易價格為每平方公尺21.6萬元，據此推估該房地於107年10月19日抗告人提起反訴時之價值為1784萬5,920元（計算式：216000*82.62=17845920）；又5樓增建部分以主建物面積乘以4樓房屋每平方公尺交易價格之1/3計算，據此估算增建部分價值為439萬2,000元（計算式：216000*61*1/3=4392000），是4樓房屋及5樓增建部分價值共計2,223萬7,920元（計算式：17845920+4392000=22237920）。   房屋 臺北市○○區○○段000○號(即門牌號碼臺北市○○區○○街00巷0000號4樓)  82.62 平方公尺  權利範圍 1/1   增建 本建物頂樓即5樓另有未辦理保存登記之增建部分 主建物 61 平方公尺   2 土地 桃園市○○區○路○0段000地號(重測前地號：○○○段○○○小段00地號） 153.34 平方公尺 權利範圍 148/1,332  111萬0218元 依內政部不動產實價登錄查詢服務網查詢100年1月至108年9月間，編號2、3共2筆土地鄰近區段交易價格為每平方公尺4.4萬元，據此估算該2筆土地於107年10月19日抗告人提起反訴時價值共為111萬0218元〔計算式： （153.34*44000*148/1332）+（73.75*44000*1/9）=1110217.78，元以下四捨入〕。 3 土地 桃園市區○○區○路○0段000地號（重測前地號：○○○段○○○小段00地號） 73.75  平方公尺 權利範圍 1/9  4 土地  桃園市○○區○路○0段000地號(重測前地號：桃園市○○路○○段○○段0000地號) 420.88 平方公尺 權利範圍 1/1 880萬元 於104年4月20日售出：以售價880萬元為核定金額（詳不動產買賣契約書，見原法院重家繼訴字第45號卷一第97至117頁）。 5 土地 臺北市○○區○○段0○段000地號土地 165 平方公尺 權利範圍 16/225 1250萬元 於104年12月7日售出：以售價1250萬元為核定價額（不動產買賣契約書，見原法院重家繼訴字第45號卷一第119至127頁）。   土地 臺北市○○區○○段0○段00000地號土地 85 平方公尺 權利範圍 156/1000   建物 臺北市○○區○○段0○段0000○號(即門牌號碼臺北市○○街000巷00弄00號) 85.93 平方公尺 權利範圍 1/1  6 土地 新北市○○區○○段○○○段0000地號 1586 平方公尺 權利範圍 1/1 316萬0171元 於104年間售出：依內政部不動產實價登錄查詢服務網查詢104年間，房地鄰近區段交易價格為每平方公尺4.0541萬元，據此估算該房屋價值為316萬0171元（計算式：77.95*40541=140170.95，元以下四捨五入）  建物 新北市○○區○○段○○○段0○號（即門牌號碼新北市○○區○○00000號） 77.95 平方公尺 權利範圍 1/1  7 土地 新北市○○區○○段000地號 1858.49 平方公尺 權利範圍 11/1000 419萬1855元 於104年間售出：依內政部不動產實價登錄查詢服務網查詢104年間，房屋鄰近區段交易價格為每平方公尺4.85萬元，據此估算該房屋價值為419萬1855元（計算式：86.43*48500=4191855.0000000005，元以下四捨五入）   建物 新北市○○區○○段000○號（即門牌號碼新北市○○區○○路000巷00弄00號） 86.43 平方公尺 權利範圍 1/1  8 存款 中華郵政○○○○郵局帳號000-0000-000-0000   88元 9 存款 ○○○○銀行○○分行帳號000-000-000-000    154元 合計     5200萬0406元 
附表二：
反訴聲明 原裁定核定訴訟標的價額 (新臺幣：元) 本院核定訴訟標的價額 (新臺幣：元) 反訴聲明㈠ 5200萬0406元 5200萬0357元  反訴聲明㈡ 5200萬0164元  反訴聲明㈢ 61萬8384元 61萬8384元 合計  5261萬8741元